【裁判字號】    92,上易,1508
【裁判日期】    920909
【裁判案由】    恐嚇
【裁判全文】
臺灣高等法院臺中分院刑事判決                  九十二年度上易字第一五○八號
    上  訴  人
    即  被  告  丙○○
                乙○○
右上訴人等因家庭暴力之恐嚇案件，不服臺灣台中地方法院九十二年度易字第一五五
二號中華民國九十二年七月一日第一審判決（起訴案號：臺灣台中地方法院檢察署九
十一年度偵字第一八五一四號），提起上訴，本院判決如左：
      主  文
上訴駁回。
      事  實
一、丙○○與甲○○係夫妻關係（現已離婚），兩人具有家庭暴力防治法第三條第一
    款配偶之家庭成員關係，乙○○為丙○○之親弟，與甲○○具有同條第四款四親
    等以內之旁系姻親之家庭成員關係。於民國（下同）九十一年六月七日上午十時
    許，丙○○需款繳納會款孔急，隻身前往位於臺中市○○路二號中國醫藥學院附
    設醫院第二醫療大樓七○二號病房內向正在照顧幼子之甲○○索款，遭甲○○拒
    絕，丙○○憤而徒手擊打甲○○之臉部（未成傷），並將甲○○所有置放於病床
    上之行動電話乙一支重摔於地造成損壞（毀損部分未據告訴），且基於加害生命
    、身體之事之概括犯意，恫嚇甲○○稱「要小心一點，有膽就別走」等語，致甲○○心生畏懼，致生危害於安全，同病房之他床家屬林靜宜怕發生事故而請醫院
    警衛到場處理，丙○○始行離去。惟丙○○竟心有不甘，前往其弟乙○○位於臺
    中市○區○○街一０五號住處告以上情後，二人竟基於以加害生命、身體之事之
    共同犯意聯絡，於同日上午十時三十分許，再度前往該病房，乙○○先恐嚇甲○○稱「要叫兄弟打甲○○，要甲○○有膽就別走，而且要甲○○之弟丁明發小心
    一點，若要耍流氓其不會輸，要叫警察，其亦有辦法」等詞，而丙○○亦在旁恐
    嚇稱「要甲○○小心一點，有膽就別走」等語，致甲○○心生畏懼，致生危害於
    安全。嗣因臺中市警察局第二分局文正派出所警員丁冀華、王傳義前往該院調查
    病房皮包遭竊案件，而聞聲至前開病房，丙○○、乙○○方行離去。
二、案經甲○○訴由臺中市警察局第二分局報請臺灣臺中地方法院檢察署檢察官偵查
    起訴。
      理  由
一、訊據被告丙○○、乙○○對於在右開時間曾先後前往前揭醫院七０二號病房，且
    告訴人甲○○正在病房內照顧其子，被告丙○○並與告訴人發生爭執等情不諱，
    惟均矢口否認有何家庭暴力之恐嚇犯行，被告丙○○辯稱：伊於案發當日早上七
    、八點，有前往醫院向告訴人要錢，告訴人不給，二人發生爭吵，伊要拿她的皮
    包，也有將她的行動電話摔在地上，但有無打她耳光已經不記得了，因當時她口
    氣很差，伊並沒有恐嚇她要小心一點，之後到被告乙○○的店，有接獲告訴人之
    弟丁明發來電，要伊到醫院談判，被告乙○○怕發生爭吵，由被告乙○○代為前
    往察看，回來後說丁明發口氣不好，伊才又於當日十一時許再去醫院，但伊並沒
    有恐嚇告訴人云云；被告乙○○辯稱：案發當日上午約十時三十分左右，被告丙○○前來伊住處，曾接獲丁明發來電談判，伊代被告丙○○前往醫院，到達醫院
    時，已經有二位警員在處理竊案，直到伊離去期間，均未對告訴人說何話云云。
    經查：
  (一)右開事實，業據告訴人於警詢時指稱：「因小孩黃翌浤有病，．．．我在場看護
，丙○○看過小孩後就說要離婚走呀！．．．隨即丙○○即以手掌用力擊打我的
    臉部正面，並拉扯我的皮包，以及摔壞我的．．．行動電話，經我喊搶劫，及在
    場的護士陳靜芬、同房病患之家屬林靜宜予以制止，而且醫院之守衛一人上來察
    看制止，丙○○才未繼續對我施暴而離去，惟經過三十分鐘許，我夫丙○○之弟
    乙○○到病房內對我恐嚇稱『他要叫兄弟過來打我，有膽就別走，而且要我弟弟
    丁明發要小心一點，若要耍流氓，我不會輸你，要叫警察我也有辦法』，當時有
    二名警察在場處理竊盜案，乙○○與那二名處理竊盜案的警察爭執後即自行離去
    」、「（你夫丙○○打你時，有否恐嚇妳？）有恐嚇我，謂『妳要小心一點』」
    、「（丙○○叫我小心點）是指要加害我，要打我」、「（丙○○、乙○○恐嚇
    你，你心裡會害怕？）我心裡非常害怕，恐遭不測，所以現在我不敢回家」等語
    綦詳，於檢察官偵訊及原審審理時亦均為相同之指訴。復有臺中市警察局第二分
    局文正派出所警員工作紀錄簿上記載「六月七日十時至十二時止，甲○○報案遭
    其夫丙○○打耳光，先行備案待考慮後要提出告訴，再至本所提出」等情及告訴
    人所有行動電話遭被告丙○○摔擲在地致損害之照片一紙附卷可明。告訴人並因
    而向原審法院家事法庭聲請通常保護令獲准，有原審法院九十一年度家護字第七
    七六號裁定一份可徵。
  (二)目擊證人林靜宜於九十二年一月三十日檢察官偵訊時，具結後證述：伊有看到被
    告丙○○打告訴人，他用手掌打她的臉，又搶她的皮包，拿她的行動電話，把她
    的行動電話摔壞，他們爭吵得很厲害，伊就下去叫警衛室的人上來，上來沒多久
    被告丙○○就走了，隔沒多久，被告二人一起到七０二房，被告乙○○有跟告訴
    人說他要叫兄弟打她，叫她弟弟要小心一點，叫警察他也有辦法，耍流氓也不會
    輸他，．．．被告丙○○當時也有跟告訴人說好膽就別走，到了當天不知道幾點
    ，丙○○有過來，因為告訴人的員工來電說被告丙○○好像要帶兄弟去，所以告
    訴人就先離開等詞。於原審審理時仍為大致相同之陳述，並另證稱：．．．爸爸
    的弟弟（指被告乙○○）來的時候，他們吵得很兇，有無說何話，時間太久，不
    記得了，只記得男方那邊來的人都很兇，剛好警察前來處理皮包遭竊之事，也有
    順便處理本案之爭吵，男方也對警察很兇，警察還說「是沒天理了嗎？」，當時
    男方那邊來了二個人，因為後來爸爸（指被告丙○○）也來了，被告二人有同時
    在醫院，但他們二人也進出好幾次，不太記得，伊印象最深的是，警察來了，他
    們都不怕警察，還對警察大小聲，但他們講這些話時（對告訴人揚言要耍流氓也
    不會輸等語），警察並不在現場等情。而證人林靜宜與被告二人並無仇隙，與告
    訴人亦僅照顧病人之同病房之情誼，並未有深厚之交情，其所為證詞自屬客觀公
    正，自無為設詞誣陷被告二人之理可言。況依被告等人原審選任辯護人聲請傳訊
    處理竊案之在場警員尹冀華於原審九十二年六月十九日審理時，具結證稱：於九
    十一年六月七日快中午時，曾到該醫院七０二號病房處理竊案，處理完後，有護
    士說同一層樓另有一房間有人吵架，請伊等去處理，去的時候，告訴人是病人，
    被告丙○○看到伊等來，好像很激動，就對在場之人大吼大叫，講話很大聲等詞
    ，與證人林靜宜證述在處理竊案之警察到場時，被告仍然大聲吼叫，無視於警員
    存在之情節相符。雖證人尹冀華復證稱：現在在場穿白衣服的先生（指被告丙○○）伊還有點印象，被告乙○○好像是後來才進來，現場除了他們夫妻、護士、
    還有其他人，伊記不起來，但伊對被告乙○○好像沒有印象，在場時並未耳聞有
    何不法情事等語，顯見身為警員之證人尹冀華或許因為處理事務眾多、公務繁忙
    ，且時間距今將近一年餘，其所為記憶自不若在住院期間，復遇此特別遭遇之證
    人林靜宜記憶來得深刻。證人尹冀華雖表示處理當時並未聽聞有何不法情事，否
    則當會依法偵辦，然證人林靜宜證稱被告二人口出恫嚇言論時，警察並不在場，
    因為被告二人都是來來去去等情如前所述，而被告二人既主觀認為證人尹冀華係
    據告訴人報案而前往處理，則其等至愚亦不致在有偵查犯罪職務機關之警員面前
    道出恐嚇言論，足見證人尹冀華在場處理本案時，未聽聞有何不法情事，亦與證
    人林靜宜所為證述並不矛盾。而證人尹冀華既無法記憶被告二人確實行止，且對
    於被告乙○○究竟有無到醫院也表示較沒有印象，自無從作為有利於被告二人之
    認定，而仍應以證人林靜宜證詞為可採信。
  (三)而案發當日上午十時許乃被告丙○○隻身先前往病房上址向告訴人索錢以利支付
    會款遭拒後，因而與告訴人爭吵，離去後復前往被告乙○○住處告以上情，約過
    半個小時，被告二人隨即先後前往病房上址，被告丙○○與告訴人爭執，被告二
    人離去後，於當日十三時許，二人前往臺中市警察局第二分局文正派出所請求警
  員陪同再度前往醫院，前往醫院時，告訴人之姐丁碧玉、弟丁明發均已在醫院守
    候，雙方人馬復起爭執（但未有恐嚇情事）等情，為被告二人所不否認。觀被告
    丙○○與告訴人如非先起嚴重爭執，導致被告丙○○徒手毆打告訴人及摔擲行動
    電話等行止，告訴人何須於案發當日前往警局備案，事後提出行動電話遭損壞之
    照片存卷可參，並向原審法院家事法庭聲請保護令獲准？以被告丙○○當時出手
    毆打告訴人、摔擲電話等行為，勢必處於極度憤怒狀態，而證人林靜宜於檢察官
    偵訊及原審審理時均證稱伊下樓叫警衛室的人上來沒多久，被告丙○○就離開之
    語，可見被告丙○○於氣急敗壞情況下，對告訴人口出要其小心一點，有膽別走
    等詞，衡情自有可能發生，堪認告訴人及證人林靜宜此部分指、證訴為實在。而
    被告丙○○於離去後前往被告乙○○住處告以上情，二人陸續前往病房，被告丙○○與告訴人仍起爭執，被告二人嗣後離去，於當日下午再度向警員請求協助陪
    同前往上開病房，彼時告訴人連同其親姊弟亦均在病房內，如非被告二人於當日
    十時三十分許之前往醫院時，曾口出恫嚇之語，何以告訴人之親姐丁碧玉、弟丁
    明發會前往醫院陪伴告訴人，而以被告二人於當日十三時許請求警方陪同至病房
    之舉止，亦可見當時雙方爭執甚烈，此由證人林靜宜於警詢時陳稱：「我希望不
    要與丙○○、乙○○兄弟碰面，因他二兄弟很像流氓，免得遭危害」、於檢察官
    偵訊時證稱：「當天下午甲○○的家人來，丁明發有在場，乙○○、丙○○也有
    過來，二家人在爭吵」、「當天乙○○、丙○○來醫院好幾次，．．．」、於原
    審審理時證述：伊記得被告二人都很兇，而且都不怕警察等詞可明。足見被告丙○○、乙○○前往醫院時，仍舊與告訴人發生激烈爭執，則告訴人及證人林靜宜
    均指證被告乙○○出言有恫嚇稱「要叫兄弟打甲○○，要甲○○有膽就別走，而
    且要甲○○之弟丁明發小心一點，若要耍流氓其不會輸，要叫警察，其亦有辦法
    」及被告丙○○出言「要甲○○有膽就別走」等詞，應屬信而有徵。
  (四)綜上所述，被告二人前開辯解稱未出言恐嚇告訴人，及被告丙○○辯稱並未毆打
    告訴人耳光等情，均顯無可採。又被告丙○○既已出手毆打告訴人、摔擲行動電
    話在先，繼而出言恐嚇，事後與被告乙○○到場，無視於警員在病房附近處理竊
    案及處理本爭吵案，竟仍出言恫嚇告訴人，客觀上足使告訴人心生畏懼，致生危
    害於安全。本件事證業臻明確，被告二人犯行均堪認定。至被告丙○○雖一再供
    稱伊係於案發當日七、八時許前往醫院與告訴人發生爭執，再於當日十一時許前
    往醫院云云，與告訴人所指陳時間有所未合，然依告訴人係於案發當日十時至十
    二時許向警員報案稱遭被告丙○○毆打耳光之情，有前開警員工作紀錄簿附卷可
    參，顯見告訴人遭毆及被告丙○○前往醫院之時間係在案發當日十時許，嗣後被
    告二人再度前往醫院之時間係當日十時三十分許，仍應以告訴人所陳時間為可採
    信，併此敘明。
二、查被告丙○○與告訴人係夫妻，被告乙○○係告訴人之小叔，被告丙○○、乙○○與告訴人分別具有家庭暴力防治法第三條第一款及第四款所定家庭成員關係，
    被告二人故意對告訴人實施恐嚇之家庭暴力行為，核係犯家庭暴力防治法第二條
    第二項、刑法第三百零五條恐嚇罪。公訴人雖未引用家庭暴力防治法第二條第二
    項之家庭暴力罪，然上開事實業於起訴事實記載明確，法院自得併予審理。其等
    彼此間有犯意聯絡及行為分擔，為共同正犯。被告丙○○先後二次恐嚇犯行，時
    間緊接，手段相同，所犯構成要件復相同，顯係基於概括犯意反覆為之，為連續
    犯，依刑法第五十六條規定以一罪論，並依法加重其刑。原審依刑法第二十八條
    、第五十六條、第三百零五條、第四十一條第一項前段，罰金罰鍰提高標準條例
    第一條前段、第二條，審酌被告丙○○與告訴人為夫妻關係，竟不思互重互諒，
    意見不合，竟在醫院病房之公共場所恣意揮拳毆打，出言恐嚇，雖未致告訴人受
    傷，惟身心俱創，被告乙○○身為小叔，竟不好言規勸，反合意恫嚇告訴人，二
    人飾詞否認犯行，迄今毫無悔意等一切情狀，分別量處如原審主文所示之刑，並
    均諭知易科罰金之折算標準，核無不合。被告乙○○、丙○○上訴仍執前詞否認
    犯罪，惟被告二人有本件犯罪事實，原審已於理由中詳加敘明，認事用法，核無
    違誤，量刑亦妥適，被告二人上訴為無理由，應予駁回。
三、據上論斷，應依刑事訴訟法第三百六十八條，判決如主文。
本案經檢察官丁○○到庭執行職務。
中      華      民      國     九十二   年    九      月      九        日
                                   臺灣高等法院臺中分院刑事第三庭
                                         審判長法  官  陳  朱  貴
                                               法  官  廖  柏  基
                                法  官  劉  連  星
右正本證明與原本無異。
不得上訴。
                                               書記官  李  妍  嬅
中      華      民      國    九十二     年      九      月     十      日
附錄論罪科刑法條
刑法第三百零五條
以加害生命、身體、自由、名譽、財產之事，恐嚇他人致生危害於安全者，處二年以
下有期徒刑、拘役或三百元以下罰金。
                                                                        Ｆ


司法院資訊處製作；財團法人民間司法改革基金會備份。
